【裁判字號】    97,訴,1485
【裁判日期】    971119
【裁判案由】    違反道路交通管理處罰條例
【裁判全文】
臺北高等行政法院判決
                                      97年度訴字第1485號
                              .
原      告  甲○○
被      告  臺北市政府警察局
代  表  人  洪勝（局長）
訴訟代理人  乙○○
            丙○○
上列當事人間因違反道路交通管理處罰條例事件，原告不服臺北
市政府中華民國97年4月23日府訴字第09770092800號訴願決定，
提起行政訴訟。本院判決如下：
    主  文
原告之訴駁回。
訴訟費用由原告負擔。
    事  實  及  理  由
一、本件原告起訴時，被告之代表人為王卓鈞，嗣於訴訟中變更
    為洪勝，茲據新任代表人具狀聲明承受訴訟，經核無不合
    ，應予准許。又原告經合法通知，未於言詞辯論期日到場，
    核無行政訴訟法第218條準用民事訴訟法第386條各款所列之
    情事，爰依被告之聲請，由其一造辯論而為判決，均合先敘
    明。
二、事實概要：原告於95年12月20日領有宜蘭縣政府警察局核發
    之計程車駕駛人執業登記證，因欲於臺北市執業，乃依計程
    車駕駛人執業登記管理辦法第9 條第2 項規定，於96年3 月
    13 日 持前開執業登記證，並填具臺北市營業小客車駕駛人
    執業登記申請書，向被告申辦執業登記，並換領新執業登記
    證及其副證，經被告准予登記並核發執業登記證及其副證在
    案。嗣原告因執業登記證副證遺失，於97年1 月31日向被告
    申請補發，經被告查核結果，發現原告曾於95年4 月間故意
    犯恐嚇取財等罪，經臺灣宜蘭地方法院( 下稱宜蘭地院)96
    年2 月9 日95年度易字第438 號刑事簡易判決處有期徒刑4
    個月，並於96年3 月12日確定在案，依道路交通管理處罰條
    例第37條第1 項規定，原告不得辦理計程車駕駛人執業登記
    ，乃以97年1 月31日北市警交處計字第9701310001號違反計
    程車駕駛人執業登記案件處分書( 下稱原處分) ，撤銷原告
    計程車駕駛人執業登記，並命其於97年2 月29日前繳回執業
    登記證。原告不服，提起訴願經決定駁回後，遂提起本件行
    政訴訟。
三、原告起訴主張：
    (一)原告雖因犯下恐嚇取財等罪，但原告所犯之罪不屬於交通
      管理處罰條例第37條第1項規定。因第37條第1項所列，係
      指執業期間所犯下的刑罰，不得報考。然原告犯罪時並沒
      有執業證件。所以當初的申辦資格並無不符。
    (二)故被告不得以交通處理罰條例第37條第1 項撤銷原告之執
      業登記證，原處分於法不符，爰請求判決撤銷訴願決定及
      原處分等語。
四、被告則以：
    (一)查原告於95年4 月間因恐嚇取財等犯行，經宜蘭地院於96
      年2 月13日判處有期徒刑4 月，於96年3 月12日確定在案
      。惟原告前於95年12月12日向宜蘭縣政府警察局報考參加
      執業前講習測驗，並於95年12月20日領得宜蘭縣計程車駕
      駛人執業登記證時，因其前開犯行惟尚未判決，是原告得
      於其時順利申請取得計程車駕駛人執業登記資格。後原告
      於96年3 月13日向被告申請辦理轉入臺北市計程車駕駛人
      執業登記時，雖原告前揭犯行已於96年3 月12日判決確定
      ，惟因內政部警政署刑案資訊系統作業因素，相關資料無
      法與法院判決同步更新，致被告受理時，無法立即比對查
      詢，亦即因該日未能查知原告有違反道路交通管理處罰條
      例第37條第1 項所列各罪事由，始當場始依規定核發證號
      ：A 028992號之臺北市計程車駕駛人執業登記證與原告。
    (二)嗣原告因執業登記證副證遺失，於97年1 月31日申請辦理
      補發事宜，經查核原告刑案資料，發現原告曾有前揭恐嚇
      取財未遂前科，依道路交通管理處罰條例第37條規定，曾
      犯恐嚇取財罪者自始即不得辦理計程車駕駛執業登記，故
      被告本依法行政及保障公眾利益意旨，以原處分撤銷原告
      計程車駕駛人執業登記，揆諸道路交通管理處罰條例第37
      條第1 項、「計程車駕駛人執業登記管理辦法」第1 條、
      第2 條、第3 條、第9 條第2 項、第10條第1 項及交通部
      88年7 月8 日交路88字第034432號函釋意旨，並無違法、
      不當。
    (三)又參照最高行政法院94年判字第1309號：「所謂信賴保護
      原則，係指人民因相信既存之法秩序，而安排其生活或處
      置其財產，嗣後法規或行政處分發生變動，不得使其遭受
      不能預見之損害。倘無法規或行政處分之變動，自不生主
      張信賴保護原則問題…」意旨，原告所犯恐嚇取財罪行，
      自86年1 月22日修訂迄今，均為法定禁止取得計程車駕駛
      執業登記資格案類，則於法律規定並無變動情形下，原告
      自亦無信賴利益可得主張，原告起訴為無理由，爰請求判
      決駁回其訴等情置辯。
五、故本件之爭執，在於被告以原告觸犯嚇取財罪經判決確定，
    以原處分撤銷原發給原告之臺北市計程車駕駛人執業登記證
    ，是否合法？
六、經查：
    (一)按道路交通管理處罰條例第37條第1項、第7項規定：「曾
      犯故意殺人、搶劫、搶奪、強盜、恐嚇取財、擄人勒贖或
      刑法第184條、第185條、第221條至第229條、兒童及少年
      性交易防制條例第24條至第27條、槍砲彈藥刀械管制條例
      、懲治走私條例或毒品危害防制條例之罪，經判決罪刑確
      定，或曾依檢肅流氓條例裁定應為交付感訓確定者，不得
      辦理計程車駕駛人執業登記。…計程車駕駛人執業資格、
      執業登記、測驗…登記證核發及管理等事項之辦法，由內
      政部會同交通部定之。」交通部及內政部依前揭法條授權
      ，於95年10月19日修正發布、自95年7月1日施行之「計程
      車駕駛人執業登記管理辦法」第2 條規定：「汽車駕駛人
      以從事計程車駕駛為業者，應於執業前向執業地直轄市、
      縣( 市) 警察局申請辦理執業登記，領有計程車駕駛人執
      業登記證及其副證，始得執業。」第3 條規定：「汽車駕
      駛人須領有職業駕駛執照，且無本條例第36條第4 項或第
      37 條 第1 項情事者，始得申請辦理執業登記。」第9 條
      規定：「計程車駕駛人執業登記事項有異動者，應於事實
      發生後15日內持相關證明文件向原發證之警察局辦理異動
      登記。計程車駕駛人於不同直轄市、縣( 市) 警察局轄區
      執業，應向新執業地警察局申請參加地理環境測驗；測驗
      及格者，始得辦理執業登記，並於換領新執業登記證及其
      副證後，始得執業。但有下列情形之一者，免予參加地理
      環境測驗：一、於測驗講習區域劃分前，在同一營業區域
      內之執業地異動。二、於測驗講習區域劃分後，曾在同一
      測驗講習區域內參加測驗及執業前講習合格。三、五年內
      曾於新執業地直轄市、縣( 市) 警察局辦理執業登記。」
    (二)又按，「違法行政處分於法定救濟期間經過後，原處分機
      關得依權職為全部或一部之撤銷；其上級機關，亦得為之
      。但有下列各款情形之一者，不得撤銷：…二、受益人無
      第119 條所列信賴不值得保護之情形，而信賴授予利益之
      行政處分，其信賴利益顯然大於撤銷所欲維護之公益者。
      」及「受益人有下列各款情形之一者，其信賴不值得保護
      ：一、以詐欺、脅迫或賄賂方法，使行政機關作成行政處
      分者。二、對重要事項提供不正確資料或為不完全陳述，
      致使行政機關依該資料或陳述而作行政處分者。…」亦為
      行政程序法第117 條第2 款、第119 條所明定。
    (三)查原告於95年4 月間因觸犯恐嚇取財等罪，經宜蘭地法院
      於96年2 月9 日判處有期徒刑4 月，已於96年3 月12日確
      定在案。嗣原告持其於95年12月20日領得宜蘭縣計程車駕
      駛人執業登記證，於96年3 月13日向被告申請辦理轉入臺
      北市計程車駕駛人執業登記，並出具無觸犯道路交通管理
      處罰條例第37條所列各罪之切結書，被告因內政部警政署
      刑案資訊系統未能即時建置法院判決資料，致未發現原告
      曾犯前揭恐嚇取財罪經判處罪刑確定，乃依原告之申請，
      當場核發證號：A028992 號之臺北市計程車駕駛人執業登
      記證與原告等情，為原告所不爭，並有原告前開申請書(
      含被告核定發給登記證字號) 、切結書及宜蘭地院95年度
      易字第438 號刑事簡易判決附原處分卷可稽，堪信為真正
      。
    (四)從而，被告以原告曾犯恐嚇取財罪經判決罪刑確定，依前
      揭道路交通管理處罰條例第37條第1 項規定，不得辦理計
      程車駕駛人執業登記，且原告明知其有前揭犯行經判決確
      定，卻出具無觸犯道路交通管理處罰條例第37條所列各罪
      之切結書，而對該等重要事項為不實之陳述，致被告依該
      錯誤之資料作成發給計程車駕駛人執業登記證之處分，於
      法即有違誤，原告之信賴亦無值得保護之情事，乃依行政
      程序法第117 條規定，依職權以原處分撤銷系爭計程車駕
      駛人執業登記，並命原告繳回該執業登記證，揆諸前揭說
      明，於法並無不合。
七、綜上所述，原告之主張，並無足取。原處分於法並無違誤，
    訴願決定予以維持，亦無不合。原告仍執前詞，訴請撤銷，
    為無理由，應予駁回。
據上論結，本件原告之訴為無理由，爰依行政訴訟法第98條第1
項前段、第218 條、民事訴訟法第385 條第1 項前段，判決如主
文。
中    華    民    國    97    年    11    月   19     日
                    臺北高等行政法院第二庭
                              審判長法  官  徐瑞晃
                                    法  官  陳金圍
                                    法  官  蕭惠芳
上為正本係照原本作成。
如不服本判決，應於送達後20日內，向本院提出上訴狀並表明上
訴理由，如於本判決宣示後送達前提起上訴者，應於判決送達後
20日內補提上訴理由書（須按他造人數附繕本）。
中    華    民    國    97    年    11    月   19     日
                                    書記官   李淑貞


司法院資訊處製作；財團法人民間司法改革基金會備份。
